【裁判字號】    90,重訴,1794
【裁判日期】    901113
【裁判案由】    殺人
【裁判全文】
臺灣臺中地方法院刑事判決                        九十年度重訴字第一七九四號
    公  訴  人  臺灣臺中地方法院檢察署檢察官
    被      告  庚○○
    選任辯護人  黃興木
右列被告因殺人等案件，經檢察官提起公訴（九十年度偵字第一一六九九號），本院
判決如左：
    主  文
庚○○殺人，處有期徒刑拾年。扣案之尖刀壹把，沒收。
    事  實
一、庚○○係設於台中縣太平市○○路十八之一號「津之華」日本料理店之負責人，
    而練貴國及其配偶甲○○、子子○○與練仁傑則租住於同路二十號四樓，子○○
    之友人丙○○、丑○○、戊○○、乙○○、陳奕平、己○○等人亦與練貴國同住
    。民國九十年七月三日晚間，丙○○與丑○○、己○○、子○○等人在練貴國上
    址住處喝酒後，約二十時二十分許，丙○○已酒醉下樓在台中縣太平市○○路十
    八之一號前馬路上喧嘩，丑○○、己○○及練貴國等人即下樓欲攙扶丙○○返回
    練貴國上址住處，庚○○之妻壬○○及子辛○○適坐在店門口聊天，丙○○見辛○○在觀看，即對辛○○罵稱「看啥小」（台語）並做勢欲打人，辛○○聞言即
    持其坐下之圓板凳作勢欲打丙○○，練貴國見狀上前質問辛○○「現在你想要怎
    麼樣」，雙方隨即發生互毆，丑○○、己○○旋亦加入毆打辛○○之列，辛○○
    不敵被壓制於地上毆打，庚○○聞聲自店內衝出欲拉開毆打其子之練貴國等人，
    惟因對方人多且場面混亂而無法如願，庚○○乃轉身進入店內取出其所有乙把長
    約四十公分（刀刃長約三十公分，刀柄長約十公分）、切生魚片用之尖刀返回現
    場並質問誰先動手，適練貴國站在「津之華」店門口附近，並回話稱「不然你想
    要怎樣」，庚○○竟基於殺人之故意，持該把尖刀朝練貴國之左胸部以由上往下
    、由左至右、由前往後、刀鋒偏向右側（方向係以練貴國而言）之方式猛刺乙刀
    ，致練貴國之左側第二肋間受有一橫向銳器創，創口長八公分、深度約近二十公
    分，並因而致練貴國之左肺上葉近肺門處有一銳器創，創口長七公分，貫穿上葉
    並延續至左肺下葉之傷害，庚○○復接續前開持刀揮刺之行為，以普通傷害之故
意，持刀刺向己○○，惟為己○○所躲避而未被刺到，復再刺向丑○○，致丑○○之左上臂亦被刺乙刀，丑○○因而受有左肩割裂傷二Ⅹ一Ⅹ二公分之傷害，之
    後庚○○則再持尖刀刺向甫自樓上下來之戊○○，惟戊○○解釋係下來勸架，庚○○方作罷，是時練貴國於受刺後往對面路邊走去已不支倒地，經路人高喊有人
    倒地，庚○○始停止動作，並高喊叫人報警，其要去關了等語。嗣練貴國經送醫
    後，終因左肺上、下葉大面積銳器創，傷及肺內分支血管，引起左胸腔內大出血
    （出血量約二千多毫升），而導致練貴國因失血性休克，於被送至國軍台中總醫
    院急診室救治時，於同日二十一時四十五分許（起訴書誤載為廿時三十一分許）
    不治死亡。庚○○則旋於台中縣警察局霧峰分局太平分駐所警員據報到場時，出
    而向到場處理之警員坦承前開犯行而自首，並主動交出其所有、刺殺練貴國用之
    尖刀乙把扣案。
二、案經台中縣警察局霧峰分局報請及丑○○訴由臺灣臺中地方法院檢察署檢察官偵
    查起訴。
    理  由
一、訊據被告庚○○固不諱言於右揭時、地，持切生魚片用之尖刀刺中被害人練貴國
    及刺傷丑○○左肩部等情，惟矢口否認有何殺人、傷害犯行，並辯稱：當時因兒
    子辛○○被練貴國、丑○○等人壓在地上打，伊見狀後過去制止，不料也被他們
    毆打，於是跑回店裡拿一把切生魚片用的刀子出來，只是要嚇他們，刀子自始至
    終都是拿在胸前，並沒有朝死者等人砍刺，是他們衝過來，在混亂中才刺到死者
    練貴國胸部，丑○○等人又衝過來，才又刺到丑○○，沒有要想殺練貴國、傷害
    丑○○的念頭云云。被告之辯護人除上開理由外，另以被告係正當防衛，案發後
    復囑在場人報警、並向到場處理之警員自承犯行，符合自首之要件等語為被告辯
    護。經查：
  (一)右揭事實，業據被害人丑○○、被害人即死者練貴國之妻甲○○、死者之兄練貴
    德指訴甚明，並經證人即參與群毆之己○○、丙○○、子○○、戊○○等人證述
    甚詳，核與目擊證人癸○○、吳文樟結證之情節及被告之妻壬○○、被告之子辛○○所述情節大致相符，且有扣案被告持以刺殺練貴國、刺傷丑○○之尖刀乙把
    可資佐證，並有現場照片六幀、現場平面圖及驗傷診斷書乙紙附卷可稽。又死者
    練貴國確因遭被告持刀刺中左胸部而導致左胸部銳器創、左肺銳器創及失血性休
    克死亡之事實，復經臺灣臺中地方法院檢察署檢察官會同法醫師相驗及解剖後證
    明屬實，製有相驗屍體證明書、勘驗筆錄、解剖報告書各乙件及照片十六幀附卷
    可稽，而按死者練貴國所受傷害係「於左側第二肋間有一橫向銳器創（位置係左
    胸部上方，即於頭頂下三三公分，距中線二公分處），創口則長八公分，傷及胸
    骨近中線，創口左側軟組織有出血傷。兩側後胸腔壁無外傷。左胸腔內填充大量
    血液及血塊，出血量約二千多毫升，左肺上下葉呈沾黏狀，左肺上葉近肺門處有
    一銳器創，創口長七公分，貫穿上葉並延續至左肺下葉，從表皮刺創深度約近二
    十公分，也傷及近左肺門中線附近之漿膜。右胸腔及右肺無外傷。心包膜及心臟
    無外傷。」、「死者致命傷為左肺上、下葉大面積銳器創，傷及肺內分枝血管，
    引起大出血死。傷害方式為刺創。創傷方向以死者來講，是由左至右、由上往下
    、由前往後。刀鋒方向，由胸骨損傷面判斷，應是偏向死者之右側。而內部創口
    大於表皮之創口及左上肺後側之創口，可由因凶器刺到胸骨，在拔刀時因凶器前
    端之移動加上二人之移動所造成。顱內出血之位置為表皮傷之相對位置，是死者
    頭部撞到地面或其他物體，不是被打的傷，且出血量很小，不是死亡原因。」等
    情，有前揭解剖報告書在卷可按，而被告刺到死者練貴國時，被告與死者練貴國
    均係採站姿，除據被告自承在卷外，並據目擊證人吳文樟、丙○○結證甚明，以
    死者練貴國之身高為一百七十四公分、被告之身高則為約一百六十九公分，被害
    人練貴國之身高較被告略高之相對位置，被告如係持刀在胸前、因被害人練貴國
    衝來始刺及，衡諸一般持刀之習慣，其刺中被害人練貴國之部位應係在胸部之下
    方或腹部，當不會是在胸部之上方，再「由死者受傷位置，係在左胸上側靠近左
    鎖骨處，外面傷口較傷口內部長度為小，且傷口方向是由上往下，偏死者右側，
    傷口深接近二十公分，綜此判斷被告應是反手持刀由上往下刺，依被告與死者身
    高相當，被告如持刀在胸前，應不可能造成死者目前所見之創口走向。另，死者
    之出血係胸腔內大出血，且死者之上下肺葉均遭刀刺傷，綜合判斷，應是近距離
    反手持刀刺。」、「由創口方向判斷，如是死者衝過來，創口應是偏水平方向，
    不可能是向下，本案死者傷口很明顯是由上往下，連肺下葉也被刺到，故依證據
    以觀，應是反手持刀由上往下刺，且是近距離」、「依創口內部長度較外部大來
    觀察，刀脫離死者身體時，應有左右移動，所以可判斷（刀）應是被告拔出來。
    」復據鑑定證人即法醫師丁○○於本院調查中結證甚詳，對照在場參與互毆之被
    害人丑○○及證人己○○、丙○○、子○○、乙○○等人均證稱被告係故意拿刀
    刺練貴國、及持刀方向是由上往下刺等情相符，再參照死者練貴國所受創傷深達
    二十公分，如非用力至猛，何能刺創如此之深？被告辯稱係死者練貴國衝過來才
    刺到練貴國云云，顯已不足採信；況茍如被告所言，係死者練貴國衝過來才刺到
    ，則事出被告預料之外，被告於其所持之刀子刺中死者練貴國後，必驚慌莫名，
    一般人之反應當係鬆手後退，要無餘力左右移動刀子並將之拔出，被告卻不但左
    右移動將刀子自死者身上拔出，且再持刀欲刺己○○未果，又復刺傷丑○○後，
    竟欲再刺戊○○，顯見本案案發當時之情況，確係被告持刀故意刺被害人練貴國
    、丑○○無訛，而非被害人衝向被告方不慎受創至明，被告及其辯護人辯稱是被
    害人衝向被告，方不慎刺到被害人及被告係正當防衛云云，顯不可採。
  (二)另按「肩窩部係人體要害部位，上訴人持長約七、八台寸之水果刀猛刺被害人右
    肩窩部一刀，深至胸腔，引起大出血，當場休克死亡，足見上訴人用力之猛，殺
    意之堅，因認第一審以上訴人所為係犯刑法第二百七十一條第一項之殺人罪，為
    無不合」（最高法院八十一年度台上字第五七五六號判決參照）。查，本案扣案
    被告所有、用以刺死被害人練貴國之尖刀，長約四十公分，其中刀刃長約三十公
    分、刀柄長十公分，而被告自承該尖刀係其切割生魚片用之刀子，被告又係日本
    料理店之廚師兼負責人，自知悉該尖刀之修長鋒利足以取人性命，且死者練貴國
    遭被告刺入之部位係內有多數重要臟器之左胸部，且刺入之深度達約二十公分、
    同時刺穿左肺上、下葉，足見被告用力之猛，下手已至不留餘地，其有使被害人
    練貴國受致命傷害之故意甚明。至被告持刀刺傷被害人丑○○部分，參照被害人
    丑○○所受之傷害係左肩割裂傷二Ⅹ一Ⅹ二公分，其受傷之位置並非人體之重要
    器官所在之部位，傷口復不大亦不深，可見被告對被害人丑○○下手不重，且被
    告刺及被害人丑○○一刀後即行罷手，並未追擊亦無其他進一步之傷害行為等情
    ，被告持刀刺被害人丑○○，顯僅有致被害人丑○○受普通傷害之故意無疑，尚
    難以被告持刀刺傷被害人練貴國後，旋接續持刀刺傷被害人丑○○，即認被告亦
    有致被害人丑○○於死之故意。本案事證明確，被告右揭犯行洵堪認定。
  (三)被告於本案案發後，聽聞路人喊有人倒地後，旋即請求鄰居癸○○、吳文樟等報
    警及叫救護車，而警員獲報到場後，被告亦係主動出而表明係其所為並交出兇刀
    等情，業據證人即受託報案之癸○○、吳文樟及到場處理之警員高明德結證甚明
    ，並有台中縣警察局霧峰分局太平分駐所受理案件紀錄表、重大刑案報告表在卷
    可參，被告於其上開犯行未為司法機關發覺前，即向該管公務員之司法警察申報
    自己之右揭犯罪事實，而接受法律之裁判，乃屬自首，是被告之辯護人以被告委
    託鄰人代為報警、並自動向前往處理之警員申報犯罪事實，符合刑法第六十二條
    自首之要件等語，為被告辯護，委屬有據。
二、核被告庚○○所為，係犯刑法第二百七十一條第一項之殺人罪及同法第二百七十
    七條第一項之普通傷害罪。又被告持刀揮刺被害人練貴國、丑○○之行為，係於
    同時同地並密切接近之時間內實施，各行為之獨立性極為薄弱，依一般社會健全
    觀念，在時間差距上，難以強行分開，在刑法評價上，以視為數個舉動之接續施
    行，合為包括之一行為予以評價，較為合理，故被告持刀接續刺死被害人練貴國
    、刺傷被害人丑○○，乃以一行為觸犯數罪名，為想像競合犯，應從一重依殺人
    罪處斷；公訴人認被告所犯前開二罪有牽連犯之裁判上一罪之關係，容有未洽。
    再被告於其右揭犯行未為司法機關發覺前，即向該管公務員之司法警察申報自己
    之右揭犯罪事實，而接受法律之裁判，乃屬自首，已詳如前述，應依刑法第六十
    二條之規定，減輕其刑。爰審酌被告犯罪之動機，係因其子遭多人圍毆勸阻無效
    ，出於護子心切，以致觸法，參照其前未曾受刑之宣告，有臺灣高等法院被告全
    國前案紀錄表、臺灣臺中地方法院檢察署刑案資料查註紀錄表在卷可按，尚非素
    行不良之人，然其護子之法係以銳利尖刀暴力相向，手段粗暴，下手復重竟至不
    留餘地，其犯罪之結果致被害人練貴國於死、丑○○於傷，犯罪所生損害嚴重，
    危害社會治安情節至鉅，及其智識程度、犯罪時所受之刺激、尚未與被害人家屬
    達成民事和解及其犯後仍飾詞狡辯等一切情狀，量處如主文所示之刑。扣案之尖
    刀一把，為被告所有供犯罪所用之物，業經被告供承在卷，應依刑法第三十八條
    第一項第二款之規定，宣告沒收。
據上論斷，應依刑事訴訟法第二百九十九條第一項前段，刑法第二百七十一條第一項
、第二百七十七條第一項、第五十五條、第六十二條前段、第三十八條第一項第二款
，罰金罰鍰提高標準條例第一條前段，判決如主文。
中      華      民      國      九十      年      十一    月    十三    日
                                  臺灣臺中地方法院刑事第二庭
                                    審判長法  官  黃  文  進
                                          法  官  羅  永  安
                                          法  官  呂  麗  玉
右正本證明與原本無異。
如不服本判決，應於判決送達後十日內向本院提出上訴狀，上訴於臺灣高等法院臺中
分院( 須附繕本 )。
                                    書記官
中      華      民      國      九十      年      十一    月    十三    日
刑法第二百七十一條第一項
殺人者，處死刑、無期徒刑或十年以上有期徒刑。
前項之未遂犯罰之。
預備犯第一項之罪者，處二年以下有期徒刑。
刑法第二百七十七條第一項
傷害人之身體或健康者，處三年以下有期徒刑、拘役或一千元以下罰金。
犯前項之罪因而致人於死者，處無期徒或七年以上有期徒刑，致重傷者，處三年以上
十年以下有期徒刑。


司法院資訊處製作；財團法人民間司法改革基金會備份。
